臺灣高等法院刑事判決　　　　　　　　　九十一年度上易字第一三六九號
　　上　訴　人
　　即　被　告　甲○○
右上訴人，因侵占案件，不服臺灣基隆地方法院，九十年度訴字第二二八號，中華民
國九十一年三月廿六日第一審判決（起訴案號：臺灣基隆地方法院檢察署八十九年度
偵字第四六九四號）提起上訴，本院判決如左：
    主      文
上訴駁回。
    事      實
一、甲○○自民國（下同）八十七年九月一日起至八十九年十月十九日止，任七和實
    業股份有限公司（下稱七和公司）基隆營業所汽車銷售業務代表，負責車輛銷售
    及收受車款、保險費等業務，竟基於為自己不法所有之概括意圖，而於下列時間
    ，將業務上所持有之款項侵占入己：
    (一)八十九年八月四日收受客戶劉宗鼎之汽車全險保費新台幣（下同）五萬九千五
      百四十九元；
    (二)八十九年九月一日收受客戶徐傑之購車尾款五十一萬八千元；
    (三)八十九年九月十七日收受客戶陳錦蕾之購車尾款五十二萬一千元；
    共計侵占業務上所持有之公司款項一百零九萬八千五百四十九元。嗣經七和公司
    催繳，甲○○始向其胞姐告貸二十萬元償還，尚欠八十九萬八千五百四十九元迄
    未返還。
二、案經七和公司訴請台灣基隆地方法院檢察署檢察官偵查起訴。
    理      由
一、上訴人即被告甲○○右開任職告訴人公司及職掌業務等事實，有七和公司人事命
    令二紙在卷可憑；右開承辦售車業務及收受客戶之汽車保險費、車款等事實，業
    據証人即客戶劉宗鼎結証屬實，並有劉宗鼎車款含保險金、稅金之收據（共六十
    九萬元）與保險卡各一紙可証，客戶陳錦蕾、徐傑部分，有汽車新領牌照登記書
    、行車執照與購車發票各二紙在卷可稽。以上事實復經上訴人即被告在原審是認
    無訛，事証明確，已堪認定。
二、而上訴人即被告收受以上款項後，有無代為繳納保險費？或車款有無繳回七和公
    司一節？經查關於保險費部分，証人即富邦產物保險公司承辦人劉宗運在原審証
    稱，並未收到劉宗鼎之要保書，上訴人即被告亦未交付本件保險費，故未替劉宗
    鼎投保出保單等語。關於購車尾款部分，証人即七和公司出納林容萱在原審証稱
    ，依公司收款程序，業務員若向公司繳納，會計必會給據，一聯紅單給業務員，
    一聯黃單交會計，本件確未收到客戶陳錦蕾及徐傑之應收帳款等語；証人即公司
    會計趙亦柃在原審証稱，出納於收款後，除給予業務員紅聯之外，尚給予會計黃
    聯作帳，本件並無黃聯存底，故應未收到客戶陳錦蕾及徐傑之應收帳款，案發時
    ，上訴人即被告曾至會計部門查過帳，確無此二筆帳款入帳等語；証人即公司出
    納主任余珍誼亦在原審証稱，其查核過公司帳冊，公司確實未收到客戶陳錦蕾及
    徐傑之本件購車尾款等語，並有七和公司應收帳款明細表二紙可資佐証。且上訴
    人即被告在原審亦自承未執有本件保單及任何收據，而案發時曾至公司查閱，確
    無繳款資料等語，自堪認上開証人之証言為真；反之，上訴人即被告空言陳稱，
    保費及車款已繳清云云，洵屬無據，應非可採。故上訴人即被告收受右開保險費
    及購車尾款後，未交付富邦產物保險公司憑辦汽車全險，亦未繳回七和公司銷帳
    等事實，亦堪認定。
三、次查上訴人即被告在原審復辯稱，其與劉宗運辦理投保事宜，係傳真為之，而繳
    費皆按月結算，欠缺本件保單，恐係聯繫上出問題；又車款繳款紅單（收據）因
    尋找不著，為保住工作，始借款支應云云，言下之意，尚有事出帳目記憶不清，
    無侵占犯意之意。惟按上訴人即被告僅係七和公司售車業務代表之一，逐一銷售
    汽車，每車所辦業務，不外代辦牌照、保險及按期收款等事項而已，清清楚楚，
    常人亦不致混淆，徵之七和公司會計、出納所証之作業程序，亦清清楚楚，上訴
    人即被告若謂記憶不清而無侵占犯意，顯係推拖之詞。況參以法務部調查局測謊
    鑑定結果，亦認上訴人即被告所稱已將車款交付公司出納及將保費交付保險公司
    等說詞，呈情緒波動反應，研判為說謊，此有該局九十一年二月四日調科參字第
    ０九一０００一一八九０號測謊報告書附於原審卷可稽，故上訴人即被告否認侵
    占犯罪之辯解，益不足憑信。
四、從而，上訴人即被告右開犯行，均堪認定。原審為同此認定，論上訴人即被告犯
    刑法第三百三十六條第二項業務侵占罪；而先後三次犯行，時間緊接，可認犯意
    概括，所犯罪名相同，論以連續犯，以一罪論，但加重其刑，適用刑法第三百三
    十六條第二項、第五十六條、第三百三十六條第二項，罰金罰鍰提高標準條例第
    一條前段，並審酌上訴人即被告一切犯罪情狀，處以有期徒刑八月。核其認事用
    法，均無違誤。上訴人即被告上訴意旨，空言不服，非有理由，應予駁回。
五、上訴人即被告經合法傳喚，無正當理由不到庭，爰不待其到庭陳述，逕行判決，
    併予明。
據上論結，應依刑事訴訟法第三百六十八條、第三百七十二條判決如主文。
本案經檢察官彭坤業到庭執行職務。
中      華      民      國    九十一    年      七      月    三十一    日
                              臺灣高等法院刑事第八庭
                                  審判長法  官  陳  祐  治
                                        法  官  楊  炳  禎
                                        法  官  林  瑞  斌
右正本證明與原本無異。
不得上訴。
                                        書記官   詹  麗  珠
中      華      民      國    九十一    年      八      月      二      日
附錄：本案論罪科刑法條全文
刑法第三百三十六條第二項
對於業務上所持有之物，犯前條第一項之罪者，處六月以上五年以下有期徒刑，得併
科三千元以下罰金。
